臺灣高等法院刑事判決
109年度上訴字第3294號
上  訴  人  
即  被  告  張菁芝



選任辯護人  邱國旺律師(法律扶助律師)  
上列上訴人因偽造有價證券等案件，不服臺灣新北地方法院108
年度訴字第864號，中華民國109年5月20日第一審判決（起訴案
號：臺灣新北地方檢察署108年度調偵字第1865號），提起上訴
，本院判決如下：
    主  文
原判決關於偽造有價證券部分撤銷。
乙○○犯偽造有價證券罪，處有期徒刑參年參月。如附表所示之支
票壹張沒收之；犯罪所得鑽石參顆（分別重壹點零壹克拉、壹點
壹零克拉、壹點壹捌克拉）均沒收，於全部或一部不能沒收或不
宜執行沒收時，均追徵其價額。
    犯罪事實
一、乙○○意圖為自己不法之所有，基於偽造有價證券及詐欺取
    財之犯意，先於民國107年4月27日，在誠信國際開發有限公
    司（下稱誠信公司) 位於臺北市○○區○○○路0段000號8 樓之8
     之營業處所，明知未經其前夫甲○○（於107年7月23日離婚
    ）之同意或授權，竟於發票人欄盜蓋甲○○之印章，而偽造如
    附表所示支票1張（下稱本案支票）後，即交付誠信公司負
    責人丙○○供作日後與誠信公司間鑽石交易之擔保使用。其後
    乙○○於107年6月21日至誠信公司上址處，向丙○○騙稱：欲借
    用鑽石供客戶挑選，將於107年6月底返還云云，並以本案支
    票作為借用鑽石之擔保而行使之，致誠信公司陷於錯誤，同
    意出借鑽石3顆（分別重1.01克拉、1.10克拉、1.18克拉，
    共計價值新臺幣95萬6221元，下稱本案鑽石）予乙○○。嗣經
    丙○○提示本案支票遭退票，始悉上情【關於乙○○所犯行使變
    造私文書罪部分，經原審判處罪刑後，乙○○於上訴後撤回而
    告確定】。
二、案經誠信公司訴由臺北市政府警察局大安分局報告臺灣臺北
    地方檢察署呈請臺灣高等檢察署檢察長令轉臺灣新北地方檢
    察署檢察官偵查起訴。
    理  由
一、關於證據能力部分：
　　本判決所引用之證據資料，無論供述證據或非供述證據，檢
    察官、上訴人即被告乙○○及辯護人均同意有證據能力（見本
    院卷第76頁）；且本院審酌供述證據作成時之情況，認為適
    當；非供述證據，亦查無非法取得而應予排除之情形，自均
    得作為證據。
二、認定犯罪事實所憑之證據及理由：
    上開犯罪事實，業據被告於偵查中、原審及本院審判中自白
    明確，核與證人即告訴人代表人丙○○於警詢與偵查中指述（
    見他卷第85至87頁、偵6226號卷第9至12頁），及證人甲○○
    於警詢與偵查中證述（見他卷第81至93、偵6226號卷第11頁
    ）之情節均相符，並有107年6月21日委託銷售單（記載被告
    收受鑽石3顆）、臺灣票據交換所退票理由單、本案支票影
    本及丙○○與被告間之對話紀錄擷圖等在卷可憑（見他卷第17
    、19、55至71頁），足認被告之自白與事實相符，本案事證
    明確，其所為上開犯行堪以認定。
三、論罪科刑：
  ㈠被告行為後，刑法第201條規定於108年12月27日修正施行，
    此次修正係將修正前規定之「得併科3千元以下罰金」，原
    應再依刑法施行法第1條之1第2項前段規定，就其所定罰金
    數額提高為30倍即9萬元部分，直接予以在刑法內明文化調
    整規定為「得併科9萬元以下罰金」，以統一刑法典內關於
    罰金刑之規定，並求適用上之簡便，非屬法律變更，應逕行
    適用修正後之規定。
　㈡按行使偽造有價證券本身含有詐欺性質，行使偽造有價證券
    ，以取得票面價值對價，或所交付之財物，即係該證券本身
    之價值，其詐欺取財仍屬行使偽造有價證券之行為，固不另
    成立詐欺罪名，但如以偽造之有價證券供作擔保或作為新債
    清償而借款，則其借款行為，即為行使有價證券以外之另一
    行為，非單純行使偽造有價證券行為所得包攝，如其偽造有
    價證券後之行使及詐欺取財犯行間具單一目的，且犯罪行為
    有局部重疊情形，依社會通念以評價為一行為較為合理，係
    以一行為觸犯偽造有價證券罪及詐欺取財罪，為想像競合犯
    ，應從一重偽造有價證券罪處斷（最高法院106年度台上字
    第1215號、90年度台上字第5416號等裁判要旨參照）。被告
    係意圖為自己不法所有，偽以借用之名，將本案支票供作借
    用之擔保而行使之，遂向誠信公司詐取本案鑽石3顆得手，
    是核被告所為，係犯刑法第201條第1項之偽造有價證券罪及
    第339條第1項詐欺取財罪；其盜用甲○○印章及在發票人欄偽
    造甲○○署名之行為，為偽造有價證券之階段行為，而其行使
    偽造有價證券之低度行為，為偽造有價證券之高度行為所吸
    收，均不另論罪。又其以一行為，同時觸上開2罪名，為想
    像競合犯，依刑法第55條規定，應從一重論以刑法第201條
    第1項之偽造有價證券罪。
  ㈢刑法第59條固規定「犯罪之情狀顯可憫恕，認科以最低度刑
    仍嫌過重者，得酌量減輕其刑」，惟必須犯罪另有特殊之原
    因與環境，在客觀上足以引起一般同情，認為即予宣告法定
    低度刑期尤嫌過重者，始有其適用。亦即於依此項規定裁量
    減刑時，必須就被告全部犯罪情狀予以審酌在客觀上是否有
    足以引起社會上一般人之同情，而可憫恕之情形，始得為之
    。查，被告所犯刑法第201條第1項之偽造有價證券罪，其法
    定刑為「3年以上10年以下有期徒刑，得併科9萬元以下罰金
    」，刑度雖非輕，但被告曾於105 年間因犯偽造有價證券罪
    ，經法院判處有期徒刑3年6月確定在案，有原審法院108年
    度訴字第313號、本院108年度上訴第2641號等刑事判決，及
    其前案紀錄表附卷可考（見原審卷第89至92、150至156頁、
    本院卷第44頁），可徵其本案已非偽造有價證券之初犯，竟
    未知悔改，仍再以相同之偽造有價證券方式，詐取告訴人之
    本案鑽石，使告訴人所受損害非輕，並有損於金融交易秩序
    ，其所為顯與因一時失慮始起意犯罪之情形有別，情節更非
    屬輕微，難認有何情堪憫恕之處，自無依刑法第59條
　　酌量減輕其刑之適用。原審因認無刑法第59條減刑之適用，
    核無不當。被告上訴以已與被害人和解為據，而要求依本條
    規定酌減其刑云云等節，為無理由。
　㈣審酌被告已有如上所述之偽造有價證券前科，卻仍不知悔改
    再為相類似之犯行，其違反義務之惡性顯屬重大，而其擅自
    冒用被害人甲○○之名義，偽造本案支票藉以取信告訴人，致
    使告訴人遭詐騙而受有上開損害，亦有害於票據流通之信用
    性，應予非難；兼衡其犯後坦承犯行，並已與告訴人誠信公
    司達成和解，取得告訴人之原諒，惟尚未開始履行賠償（自
    被告出獄之日起起算半年後開始償還）等情，有和解書1份
    及告訴人代表人丙○○之陳述在卷可參（見本院卷第77、101
    頁）；復斟酌其犯罪之動機、目的、手段、高職畢業之智識
    程度、有雙親及未○○子女需扶養之生活狀況，以及所生危害
    等一切情狀。原審因未及審酌其嗣後與誠信公司達成和解之
    有利量刑因子，致量刑稍嫌過重，被告上訴要求從輕量刑，
    尚屬有據，乃衡酌上開量刑應審酌之一切情狀，改量處如主
    文第二項所示之刑。
四、沒收部分：　　
　  偽造之有價證券，不問屬於犯人與否，沒收之，刑法第205 
    條定有明文。被告所偽造如附表所示之支票1張，雖未扣案
    ，惟無證據足認已經滅失而不存在，自應依刑法第205條規
    定宣告沒收。又犯罪所得，屬於犯罪行為人者，沒收之；前
    二項之沒收，於全部或一部不能沒收或不宜執行沒收時，追
    徵其價額，刑法第38條之1第1項前段、第3項分別定有明文
    。被告詐得告訴人所交付之本案鑽石3顆（重量詳犯罪事實
    欄所載），屬其犯罪所得，雖未經扣案，但因被告尚未返還
    告訴人，且其上開和解，亦尚未有任何實際之賠償，性質上
    無從認為已實際合法發還被害人，爰依上開規定宣告沒收，
    如全部或一部不能沒收或不宜執行沒收時，均追徵其價額。
    原審判決亦依上開規定，分別宣告沒收及追徵，核無違誤。
五、撤銷原判決之理由：
    被告上訴以與告訴人誠信公司和解而求為從輕量刑乙節，如
    上所述，為有理由，原審未及審酌，尚有未洽，應予以撤銷
    。
六、綜上所述，被告之上訴為有理由，爰撤銷原判決關於被告上
    訴部分，並改判如主文第二項所示。
據上論斷，應依刑事訴訟法第369條第1項前段、第364條、第299
條第1項前段，判決如主文。
本案經臺灣新北地方檢察署檢察官何國彬起訴，臺灣高等檢察署
檢察官賴正聲到庭執行職務。
中　　華　　民　　國　　110 　年　　1 　　月　　13　　日
                  刑事第二十二庭審判長法　官  洪于智
                                      法　官  汪怡君
                                      法　官  陳銘壎
以上正本證明與原本無異。
如不服本判決，應於收受送達後20日內向本院提出上訴書狀，其
未敘述上訴之理由者並得於提起上訴後20日內向本院補提理由書
（均須按他造當事人之人數附繕本）「切勿逕送上級法院」。
                                     書記官  吳思葦
中　　華　　民　　國　　110 　年　　1 　　月　　13　　日
附錄：本案論罪科刑法條全文
中華民國刑法第201條
意圖供行使之用，而偽造、變造公債票、公司股票或其他有價證
券者，處3年以上10年以下有期徒刑，得併科9萬元以下罰金。
行使偽造、變造之公債票、公司股票或其他有價證券，或意圖供
行使之用而收集或交付於人者，處1年以上7年以下有期徒刑，得
併科9萬元以下罰金。
中華民國刑法第339條
（普通詐欺罪）
意圖為自己或第三人不法之所有，以詐術使人將本人或第三人之
物交付者，處5年以下有期徒刑、拘役或科或併科50萬元以下罰
金。
以前項方法得財產上不法之利益或使第三人得之者，亦同。
前二項之未遂犯罰之。
附表：
編號        應沒收之物 1 發票人：甲○○、支票號碼：BA0000000 號、發票日：107 年4 月27日、票面金額：新臺幣140 萬元之支票1 張。